【裁判字號】    97,抗,1407
【裁判日期】    970829
【裁判案由】    租佃爭議
【裁判全文】
臺灣高等法院民事裁定                  97年度抗字第1407號
抗  告  人  甲○○
上列抗告人因與相對人何炳玉即祭祀公業何亮生管理人等間租佃
爭議事件，對於中華民國97年7 月10日臺灣桃園地方法院97年度
訴字第1005號裁定，提起抗告，本院裁定如下：
      主    文
原裁定廢棄。
      理    由
一、原裁定意旨略以：抗告人起訴主張其對坐落桃園縣八德市○
    ○段379 、582 地號土地有耕地三七五租賃關係存在，詎經
    相對人逕予註銷，爰請求確認該租賃關係存在、相對人應協
    同辦理租約登記等情。惟，抗告人未舉證證明本件爭議於起
    訴前，業經調解、調處。經命補正，逾期未為補正，其起訴
    不合程式，應予裁定駁回。
二、抗告意旨則以：伊於起訴前及法院命為補正後聲請調解，均
    經桃園縣八德市公所（下稱八德市公所）以本件非租佃爭議
    ，拒絕受理，原裁定駁回抗告人之訴顯有誤會，應予廢棄等
    語。
三、按出租人與承租人間因耕地租佃發生爭議時，應由當地鄉（
    鎮、市、區）公所耕地租佃委員會調解；調解不成立者，應
    由直轄市或縣（市）政府耕地租佃委員會調處。前項爭議案
    件非經調解、調處不得起訴，耕地三七五減租條例第26條第
    1 、2 項固定有明文。惟出租人既聲請鄉鎮（區）公所耕地
    租佃委員會調解，而遭拒絕（或駁回其聲請）者，即無調解
    之可能，則出租人即得逕行起訴，法院亦應就案件之有無理
    由予以判決，不能以其未經調解、調處而予以駁回（最高法
    院48年台上字第1362號判例參照）。
四、查，抗告人請求確認兩造間就坐落桃園縣八德市○○段379
    、582 地號土地有耕地三七五租約存在、相對人應協同辦理
    租約登記等情，依耕地三七五減租條例第26條規定，非經調
    解、調處，固不得起訴。但，抗告人向八德市公所聲請調解
    ，八德市公所以「農業發展條例第20條第1 項規定『本條例
    中華民國八十九年一月四日修正施行後所訂立之農業用地租
    賃契約，應依本條例之規定，不適用耕地三七五減租條例之
    規定』，不應再受理新訂三七五租約」為由，拒絕受理，有
    桃園縣八德市公所97年7 月8 日德都字第0970017752號函可
    證（見原審卷第43-44 頁）；本件調解之聲請既遭八德市公
    所拒絕，非調解不成立，與耕地三七五減租條例第26條第1
    項所謂「調解不成立者，應由直轄市或縣（市）政府耕地租
    佃委員會調處」之要件不合，核亦無再聲請調處之必要，則
    抗告人逕行提起本件訴訟，即難謂為法所不許。原法院以抗
    告人未依限補正本件業經調解、調處之證明，起訴不合程式
    ，逕以裁定駁回，即有未合。抗告意旨指摘原裁定不當，求
    予廢棄，為有理由，應由本院將原裁定廢棄。
五、據上論結，本件抗告為有理由，爰裁定如主文所示。
中    華    民    國    97    年    8     月    29    日
                    民事第十五庭
                        審判長法  官  林恩山
                              法  官  郭松濤
                              法  官  陳雅玲
正本係照原本作成。
本裁定除以適用法規顯有錯誤為理由，並經本院許可外，不得再
抗告。如提起再抗告，應於收受後10日內委任律師為訴訟代理人
向本院提出再抗告狀。並繳納再抗告費新台幣１千元。
中    華    民    國    97    年    9     月    2     日
                              書記官  葉國乾


司法院資訊處製作；財團法人民間司法改革基金會備份。
